臺灣臺北地方法院民事裁定　　　　　 99年度事聲字第10186號
聲　明　人　黃博偉
上列聲明人對於本院民事執行處司法事務官於民國99年11月29日
所為97年度執更一字第12號民事裁定聲明異議，本院裁定如下：
    主  文
聲明駁回。
    理  由
一、按強制執行事件，由法官或司法事務官命書記官督同執達員
    辦理之；本法所規定由法官辦理之事項，除拘提、管收外，
    均得由司法事務官辦理之；當事人或利害關係人對於強制執
    行命令或對於執行法官、書記官、執達員實施強制執行之方
    法，強制執行時應遵守之程序，或其他侵害利益之情事，得
    於強制執程序終結前，為聲請及聲明異議，強制執行法第3
    條、第12條及法院組織法第17條之2第1項第2款分別定有明
    文。次按司法事務官處理事件所為之處分，與法院所為者有
    同一效力；當事人對於司法事務官處理事件所為之終局處分
    ，得於處分送達後10日之不變期間內，以書狀向司法事務官
    提出異議；司法事務官認前項異議有理由時，應另為適當之
    處分，認異議為無理由者，應送請法院裁定之；法院認第1
    項之異議為有理由時，應為適當之裁定，認異議為無理由者
    ，應以裁定駁回之，強制執行法第30條之1準用民事訴訟法
    第240條之3、第240條之4規定。本件聲明人於本院民事執行
    處司法事務官為駁回處分送達後10日內，以書狀表示不服而
    提出異議，司法事務官認其異議無理由而送請本院裁定，核
    與上開規定相符，合先敘明。
二、本件聲明人聲明異議意旨略稱：本院97年度執更一字第12號
    返還價金強制執行事件，其為拍賣標的物所坐落之基地所有
    權人，依民法物權編施行法第8條之5第5項之規定，聲明人
    有依相同條件優先承買之權利，詎司法事務官認聲明人主張
    優先承買於法不合，裁定駁回聲明人之異議，聲明人不服，
    因而再提出本件聲明云云。
三、經查，本件拍賣標的係債務人許鴻基所有坐落臺北市○○區
    ○○段7小段662地號土地建物，門牌為臺北市○○區○○路
    4段678號房屋地下二層，建號1844：應有部分50分之11（甲
    標）及地下三層，建號1845：應有部分46分之14（乙標），
    依據臺北市松山地政事務所民國（下同）96年12月17日北市
    松地一字第09631813400號函說明二所載，本件債務人並無
    登記持有依公寓大廈管理條例第4條第2項規定，不得與本件
    查封標的分離而為移轉之建物或土地，故如就該建物單獨拍
    賣，拍定人可持權利移轉證書辦理所有權移轉登記，有該地
    政事務所函在卷可稽，可見本件雖僅拍賣債務人所有之建物
    （不含土地）係符合公寓大廈管理條例之相關規定，因此聲
    明人主張其依民法物權編施行法第8條之5第5項規定即區分
    所有建築物之專有部分，依第二項規定有分離出賣之情形時
    ，其基地之所有人無專有部分者，有依同樣條件優先承買之
    權利等語，顯係誤解法律之意旨，且聲明人就與本件拍賣標
    的物位於同棟大樓之其他樓層有建物所有權，非屬基地所有
    人無專有部分之情，本件拍賣並無該條適用之虞地，合先敘
    明。
四、又依臺北市松山地政事務所上開函說明三、四，復指出本件
    拍賣建物係依82年使字第512號使用執照辦竣該建物所有權
    第一次登記，依使用執照之記載，本案建物分別為停車場、
    防空避難室兼停車場，如停車位或攤位雖各有其相互約定之
    固定使用位置，但若未就其各自所使用位置向地政單位辦理
    分割登記，則在法的層面上仍屬數人共有一建物，而非區分
    所有，即有土地法第34條之1之適用，因此本件建物共有人
    有優先承買權。
五、99年3月23日臺北市松山地政事務所復以99年3月23日北市松
    地一字第09930447700號函說明，本件拍賣建物，除建物共
    有人有土地法第34條之1第4項規定優先承買權外，亦有土地
    法第104條所規定即房屋出賣時，基地所有權人有依同樣條
    件優先購買之權。又依土地法所規定共有人有優先承買權之
    立法意旨觀之，其目的在簡化共有物之共有關係，因此本件
    建物共有人屬第一順位優先承買權人，土地所有權人如符合
    土地法第104條後段之規定，則屬第二順位之優先承買權人
    。
六、本院97年度執更一字第12號返還價金強制執行事件，拍賣公
    告甲、乙標使用情形均記載：「本件拍賣之建物現做為停車
    場使用，因係拍賣不動產所有權應有部分，且無約定特定分
    管標的，拍定後不點交，建物共有人有優先承買權，若土地
    所有權人主張有土地法第104條之優先承買權，應檢附相關
    證明文件具狀向本院陳明。」查聲明人雖非拍賣建物之共有
    人，但係本件建物坐落基地之所有權人之一，有土地登記簿
    謄本在卷可稽。聲明人所主張優先承買之理由，既不符合法
    律要件，且基地所有權人如依土地法第104條後段規定主張
    優先承買，必須是土地提供給建物所有權人設定地上權、典
    權或出租者始符合條件（最高法院78年台上字第483號判決
    參照），聲明人既無法提出上開證明文件，其主張優先承買
    之聲明，於法不合，本院民事執行處司法事務官駁回聲明人
    之異議，於法並無違誤，本件聲明異議為無理由，應予駁回
    。
七、依強制執行法第12條第2項、第30條之1、民事訴訟法第240
    條之3、第240條之4裁定如主文。
中    華    民    國   100    年    1     月    11    日
                  民事第一庭    法  官  鄭麗燕
以上正本係照原本作成
如對本裁定抗告須於裁定送達後10日內向本院提出抗告狀，並繳
納抗告費新臺幣1,000元
中    華    民    國   100    年    1     月    11    日
                                書記官  翁挺育